臺灣臺中地方法院刑事判決
110年度金訴字第987號
公  訴  人  臺灣臺中地方檢察署檢察官
被      告  曾圓芸



選任辯護人  張志隆律師
上列被告因違反洗錢防制法等案件，經檢察官提起公訴（臺灣臺
中地方檢察署110年度偵字第26078號），本院判決如下：
    主    文
曾圓芸無罪。
    理    由
一、公訴意旨略以：被告曾圓芸可預見將金融機構帳戶交由他人
    使用，可能幫助詐欺集團以詐欺社會大眾轉帳或匯款至該帳
    戶，成為所謂「人頭帳戶」；且其所提供之金融帳戶將來可
    幫助車手成員進行現金提領而切斷資金金流以隱匿詐欺犯罪
    所得之去向及所在而進行洗錢，竟基於即使發生亦不違反本
    意之幫助詐欺及幫助洗錢之犯意，於民國110年1月底某日，
    在宜蘭縣○○鎮○○路00號，約定以1個金融帳戶每月新臺幣（
    下同）5000元之報酬，將其所有之第一商業銀行帳號000-00
    000000000號（下稱第一銀行帳戶）及上海國際商業銀行帳
    號000-00000000000000號帳戶（下稱上海銀行帳戶）之存摺
    、提款卡等物，出借予林承昌（涉犯詐欺罪嫌部分，另由臺
    灣宜蘭地方檢察署檢察官偵辦）。嗣林承昌及其所屬詐騙集
    團成員間共同意圖為自己不法所有，基於詐欺取財與違反洗
    錢防制法等犯意聯絡，於110年3月16日前某日，在虛擬貨幣
    交易平台上刊登出售比特幣之訊息，致告訴人潘麗如瀏覽後
    陷於錯誤，以通訊軟體LINE與該詐騙集團某成員聯繫，並依
    指示於110年3月30日下午3時43分許及同年月20日（起訴書
    誤載為同日）晚上10時5分許，存款3萬元及3萬元至上開上
    海銀行帳戶及第一銀行帳戶。嗣告訴人發現遭騙，報警處理
    ，始循線查獲上情。因認被告涉犯刑法第30條第1項、洗錢
    防制法第14條第1項之幫助洗錢及刑法第30條第1項、第339
    條第1項之幫助詐欺取財等罪嫌等語。
二、按犯罪事實應依證據認定之，無證據不得認定犯罪事實；不
    能證明被告犯罪者，應諭知無罪之判決，刑事訴訟法第154
    條第2項、第301條第1項分別定有明文。而刑事訴訟法上所
    謂認定犯罪事實之證據，係指足以認定被告確有犯罪行為之
    積極證據而言，該項證據自須適合於被告犯罪事實之認定，
    始得採為斷罪資料（最高法院29年上字第3105號判決意旨參
    照）。又認定犯罪事實所憑之證據，無論係直接證據或間接
    證據，其為訴訟上之證明，須於通常一般之人均不致有所懷
    疑，而得確信其為真實之程度者，始得據為有罪之認定，倘
    其證明尚未達到此一程度，而有合理之懷疑存在，復無其他
    調查途徑可尋，法院即應為無罪之判決（最高法院76年台上
    字第4986號判決意旨參照）。
三、公訴意旨認被告涉有前揭幫助洗錢、幫助詐欺取財犯行，無
    非係以被告於警詢及偵查中之供述、證人即告訴人警詢時之
    指訴、LINE對話紀錄、虛擬貨幣交易平台截圖、被告上開上
    海銀行帳戶及第一銀行帳戶之開戶資料及交易明細等證據為
    其主要論據。
四、訊據被告固坦承其於110年1月底某日，在宜蘭縣○○鎮○○路00
    號，約定以1個金融帳戶每月5000元之報酬，將其所有之第
    一銀行帳戶及上海銀行帳戶之存摺、提款卡等物，出借予林
    承昌，惟否認有何幫助洗錢、幫助詐欺取財犯行，辯稱：這
    件事情我完全不知道等語。辯護人為其辯稱：被告經由林承
    昌出借帳戶予林俊傑，而林俊傑係經營虛擬貨幣買賣交易，
    並無不法，告訴人與林俊傑間確實為虛擬貨幣買賣，為單純
    買賣行為，告訴人因購買虛擬貨幣後投資失利或獲利不如預
    期，與被告無關，被告並無幫助詐欺之情事，更與洗錢行為
    無涉等語。經查：
　㈠被告於110年1月底某日，在宜蘭縣○○鎮○○路00號，約定以1個
    金融帳戶每月5000元之報酬，將其所有之第一銀行帳戶及上
    海銀行帳戶之存摺、提款卡等物提供予林承昌。告訴人以通
    訊軟體LINE與該詐騙集團不詳成員聯繫，並依詐欺集團不詳
    成員指示於110年3月20日晚上10時5分許及同年月30日下午3
    時43分許，存款3萬元及3萬元至被告之第一銀行帳戶及上海
    銀行帳戶等情，為被告所不爭執（見本院卷第43頁），業據
    證人即告訴人於警詢及本院審理時（見偵字第26078號卷第1
    3至15頁、本院卷第328至339頁）、證人林承昌於本院審理
    時（見本院卷第73至82頁）證述明確，復有第一商業銀行羅
    東分行110年6月2日一羅東字第00126號函暨檢附被告帳號00
    0-00000000000號帳戶基本資料及交易明細（見偵字第26078
    號卷第55至61頁）、上海商業儲蓄銀行台北票據匯款處理中
    心110年6月7日上票字第1100013047號函暨檢附被告帳號000
    -00000000000000號帳戶基本資料及交易明細（見偵字第260
    78號卷第63至68頁）、內政部警政署反詐騙諮詢專線紀錄表
    （見偵字第26078號卷第21至23頁）、新北市政府警察局三
    重分局中興橋派出所受理詐騙帳戶通報警示簡便格式表、受
    （處）理案件證明單、受理各類案件紀錄表（見偵字第2607
    8號卷第25頁、警卷第28至29頁）、金融機構聯防機制通報
    單（見偵字第26078號卷第27頁）、告訴人與「芯芯」之LIN
    E對話紀錄及與「EXX」虛擬貨幣交易平台對話紀錄截圖66張
    （見偵字第26078號卷第29至45頁）在卷可佐，此部分事實
    ，首堪認定。
　㈡參以證人林承昌於本院審理時證稱：林俊傑說他有在做虛擬
    貨幣買賣，因此需要一些帳戶，租借2個帳戶會給付1萬元，
    我告訴被告該消息後，被告到我通訊行簽合作契約，提供2
    個帳戶的存摺、提款卡、印章及密碼，我再將合作契約及上
    開物品轉交給林俊傑等語（見本院卷第73至82頁）；證人林
    俊傑於警詢時證稱：我向被告租賃其帳戶，簽約時給他1萬
    元價金，林承昌係幫我租用帳戶，其轉交之存摺作為投資虛
    擬貨幣使用等語（見偵字第26078號卷第75至78頁、警卷5至
    7頁），上開證述互核相符，且有被告與林俊傑簽立之合作
    契約在卷可佐（見偵字第26078號卷第85頁），是被告提供
    予林承昌之第一銀行帳戶及上海銀行帳戶之存摺、提款卡等
    物，由林承昌轉交予林俊傑使用等情，應堪認定。
　㈢稽之證人即告訴人於警詢、本院審理時證稱：自稱「張世杰
    」之人介紹一家「EXX」公司給我，稱該公司可利用虛擬貨
    幣投資，並賺取利潤，又告訴我可以在火幣網上跟通訊軟體
    LINE暱稱為「芯芯」之人購買虛擬貨幣，我跟「芯芯」交易
    之虛擬貨幣都有拿到，「張世杰」教我操作，將虛擬貨幣轉
    到「EXX」公司使用後，「EXX」公司人員說因為盜刷漏洞，
    要求我再補款項進去才可提領，我依據「EXX」公司人員指
    示，將虛擬貨幣轉入投資虛擬貨幣平台後即無法再領出。我
    跟「芯芯」購買虛擬貨幣，分別將3萬元匯入被告之上海銀
    行帳戶及第一銀行帳戶後，「芯芯」均有將虛擬貨幣給我並
    完成交易，我並未受到「芯芯」詐騙等語（見偵字第26078
    號卷第13至15頁、本院卷第328至339頁）；證人林俊傑於警
    詢時證稱：我使用LINE之暱稱為「芯芯」，我有收到告訴人
    匯入之款項，並將等值之虛擬貨幣轉入其電子錢包。對方與
    我交易時，我都會提醒不要將虛擬貨幣轉入其他不明的投資
    平台，且確認匯款資訊無誤後，我也有將等值虛擬貨幣轉入
    對方虛擬貨幣電子錢包內，我並沒有詐欺等語（見偵字第26
    078號卷第75至78頁、偵字第33931號卷第47至57頁），上開
    證述互核相符，且有告訴人與「芯芯」之LINE對話紀錄及與
    「EXX」虛擬貨幣交易平台對話紀錄截圖66張、虛擬貨幣交
    易明細截圖5張在卷可佐（見偵字第26078號卷第29至45、91
    至95頁），是告訴人係因與林俊傑交易虛擬貨幣，而分別將
    3萬元匯入被告之上海銀行帳戶及第一銀行帳戶，且林俊傑
    有給付等值之虛擬貨幣予告訴人。告訴人非受「芯芯」即林
    俊傑詐欺，而係因「張世杰」、「EXX」公司人員謊稱將虛
    擬貨幣轉入「EXX」投資虛擬貨幣平台即可獲利，因而陷於
    錯誤，將虛擬貨幣轉入後，即無法提領等事實，亦堪認定。
　㈣是以，被告雖將其第一銀行帳戶及上海銀行帳戶之存摺、提
    款卡等物，提供予林承昌轉交林俊傑使用，林俊傑為交易虛
    擬貨幣，以前開帳戶作為供買家匯入虛擬貨幣價款之用，然
    林俊傑既有給付等值之虛擬貨幣予買家即告訴人，自難認定
    林俊傑有何對告訴人詐欺取財或隱匿詐欺犯罪所得之去向及
    所在之行為。
　㈤按刑法上之幫助犯，以正犯已經成立犯罪為構成要件，故幫
    助犯並無獨立性，如無他人犯罪行為之存在，幫助犯即無由
    成立。又因幫助犯之無獨立性，故幫助犯須對正犯之犯罪事
    實，具有共同之認識而加以助力始可（最高法院85年度台上
    字第4694號判決意旨參照）。查林俊傑既未有詐欺取財或隱
    匿詐欺犯罪所得之去向及所在之行為，林俊傑自非詐欺取財
    或洗錢罪之正犯，則被告提供上開帳戶予林俊傑，即無由成
    立幫助詐欺取財或幫助洗錢罪。
　㈥此外，被告係將上開帳戶提供予林俊傑供其為虛擬貨幣交易
    所用，告訴人係因受「張世杰」、「EXX」公司人員等詐欺
    集團成員詐欺故將自林俊傑購入之虛擬貨幣轉入「EXX」投
    資虛擬貨幣平台，致生財產上損害，而卷內尚無積極證據足
    認林俊傑與「張世杰」、「EXX」公司人員等詐欺集團成員
    有何共同犯意聯絡而共犯本案，亦無積極證據足認被告對於
    「張世杰」、「EXX」公司人員等詐欺集團所為犯行有何共
    同之認識及加以助力之情事。
　㈦從而，被告及辯護人所辯：被告提供帳戶予林俊傑，而林俊
    傑係經營虛擬貨幣買賣交易，並無不法，告訴人購買虛擬貨
    幣後所為投資行為應與林俊傑及被告無涉，被告對於告訴人
    受詐欺取財、洗錢等事均不知情，故被告無幫助詐欺、洗錢
    之情等語，所述應可採信。故本案無從僅因被告將上開帳戶
    提供予林俊傑，逕認被告幫助「張世杰」、「EXX」公司人
    員等詐欺集團成員實行詐欺取財、洗錢犯行，而該當幫助詐
    欺取財、幫助洗錢等罪嫌。
五、綜上所述，被告雖將其第一銀行帳戶及上海銀行帳戶之存摺
    、提款卡等物，透過林承昌轉交予林俊傑，供作買家匯入虛
    擬貨幣價款之用，然林俊傑既有給付等值之虛擬貨幣予買家
    即告訴人，則林俊傑未有對告訴人詐欺取財或洗錢之行為，
    稽此，被告提供上開帳戶予林俊傑，無由成立幫助詐欺取財
    或幫助洗錢罪。本院依調查證據之結果，並無積極證據足以
    證明被告犯有公訴意旨所指之幫助詐欺取財、幫助洗錢犯行
    ，而檢察官就此起訴之犯罪事實所提出之證據，不足為被告
    有罪之積極證明，亦未達「通常一般之人均不致有所懷疑，
    而得確信其為真實之程度」，揆諸前揭說明，基於無罪推定
    之原則，不能證明被告犯罪。是無從遽論以被告犯刑法第30
    條第1項、洗錢防制法第14條第1項之幫助洗錢及刑法第30條
    第1項、第339條第1項之幫助詐欺取財等罪名，揆諸首揭規
    定及判決意旨，自應為被告無罪之諭知。
六、退併辦部分：
　　臺灣臺中地方檢察署檢察官110年度偵字第33931號、臺灣宜
    蘭地方檢察署檢察官110年度偵字第7311號移送併辦意旨以
    移送併辦部分與本案起訴部分為法律上同一案件，而移送本
    院併案審理。惟本案被告經起訴部分，業經本院認定應為無
    罪之諭知，則前述移送併辦部分與本案起訴部分即無不可分
    之一罪關係，尚非本案起訴效力所及，本院自不得併予審究
    ，應退由檢察官另為適法之處理。
據上論斷，應依刑事訴訟法第301條第1項，判決如主文。
本案經檢察官黃嘉生提起公訴、移送併辦、檢察官張鳳清移送併
辦，檢察官張溢金、陳怡廷到庭執行職務。
中　　華　　民　　國　　111 　年　　6 　　月　　15　　日
                  刑事第十一庭　審判長  法　官  曹錫泓
                                        法　官  林依蓉
                                        法  官  蔡汎沂
以上正本證明與原本無異。
如不服本判決應於收受送達後20日內向本院提出上訴書狀，並應
敘述具體理由；其未敘述上訴之理由者，應於上訴期間屆滿後20
日內向本院補提理由書（均須按他造當事人之人數附繕本）「切
勿逕送上級法院」。
告訴人或被害人如不服判決，應備理由具狀向檢察官請求上訴，
上訴期間之計算，以檢察官收受判決正本之日起算。
　　　　                                書記官  黃筠婷
中　　華　　民　　國　　111 　年　　6 　　月　　15　　日